【裁判字號】    92,台上,1485
【裁判日期】    920327
【裁判案由】    偽造文書
【裁判全文】
最高法院刑事判決                              九十二年度台上字第一四八五號
    上  訴  人  台灣高等法院高雄分院檢察署檢察官
    被      告  甲○○
右上訴人因被告偽造文書案件，不服台灣高等法院高雄分院中華民國九十一年十二月
二十六日第二審更審判決（九十一年度上更(二)字第三四一號，起訴案號：台灣高雄地
方法院檢察署八十五年度偵字第二三六四四、二四一四一、二四二五０、二八一六一
號），提起上訴，本院判決如左：
    主  文
上訴駁回。
    理  由
按刑事訴訟法第三百七十七條規定：上訴於第三審法院，非以判決違背法令為理由，
不得為之。是提起第三審上訴，應以原判決違背法令為理由，係屬法定要件。如果上
訴理由狀並未依據卷內訴訟資料，具體指摘原判決不適用何種法則或如何適用不當，
或所指摘原判決違法情事，顯與法律規定得為第三審上訴理由之違法情形，不相適合
時，均應認其上訴為違背法律上之程式，予以駁回。本件原判決撤銷第一審關於被告
甲○○部分之不當判決，改判仍論處其共同連續行使偽造私文書，足以生損害於他人
罪刑。已詳敘被告與張孟哲（已判刑定讞）係夫妻，許美珠係被告胞妹，三人於民國
八十三年三月十日，在高雄市○○區○○路十四號住所，召集民間互助會，由甲○○
擔任會首，張孟哲、許美珠分擔收取會款工作，共同意圖為自己不法之所有，並基於
概括之犯意，自八十四年二月間至八十五年七月十日，在上開住所，由被告在標單上
偽簽會員汪林美惠、于張秀戀、黃廖素芬、王德之姓名並記載標息，持以投標，使汪
林美惠、于張秀戀、黃廖素芬、王德及各該次活會會員陷於錯誤，分別交付會款，共
詐得新台幣（下同）九十七萬二千九百元（會期、人數、冒標之時間及會員、詐得金
額詳如原判決附表一所示）等情。係綜核被告之自白，共犯許美珠之供述，被害人汪
林美惠、于張秀戀、黃廖素芬、蔡李秋錦、賴春梅、劉春伶、王德、容郭燕鳳、楊秀
美、楊瓊珠等人之指訴暨互助會單、本票、支票等卷內資料為其所憑之證據及認定之
理由。復說明：公訴意旨以被告召集原判決附表二所示之互助會四組，並向楊瓊珠、
黃娟代借款，另涉有行使偽造私文書及詐欺罪嫌部分，尚屬不能證明，因公訴人認此
部分犯行與前揭論罪科刑部分，有連續犯裁判上一罪之關係，爰不另為無罪之諭知等
語。所為論斷，俱有卷內證據資料足憑，從形式上觀察，原判決並無違背法令之情形
存在。按審判期日，應傳喚被害人或其家屬並予陳述意見之機會，但經合法傳喚無正
當理由不到場，或陳明不願到場，或法院認為不必要或不適宜者不在此限，刑事訴訟
法第二百七十一條第二項定有明文。本件被害人汪林美惠等人已於偵審中到庭指訴被
害情形綦詳，或經合法傳喚無正當理由而不到場，原審於審判期日雖未再傳喚到案予
以陳述意見之機會，然就其指訴所製作之筆錄，以及提出之互助會單、本票、支票等
卷內資料，已依法踐行調查證據程序（見原審卷六六頁），並採為判決之基礎，雖判
決內疏未為相當之論，但於判決主旨顯無生影響，自亦無違法可言。又民間互助會
（合會）在八十八年四月二十一日民法第七百零九條之一增訂前除有特別約定外，原
係會首與各會員間成立之契約關係，不論何人得標，會首對於已領取會款之會員（俗
稱死會），均得請求給付該次應繳會款（即死會會款），若有人冒標會款，其詐欺之
對象應僅限於尚未得標之會員（俗稱活會會員）。詐欺之金額，亦應以活會會款為計
算之標準，不包括死會會款。原判決計算被告冒標會款之金額以活會會員應繳之會款
為據，自屬有據。復查證據之取捨及證據之證明力如何，均屬事實審法院得自由裁量
、判斷之職權，苟其此項裁量、判斷，並不悖乎通常一般之人日常生活經驗之定則或
論理法則，又於判決內論敘其何以作此判斷之心證理由者，即不得任意指摘其為違法
，據為提起第三審上訴之合法理由。原判決已說明被告召集原判決附表二所示之互助
會四組，並向楊瓊珠、黃娟代借款部分，並無證據證明其另涉有行使偽造私文書及詐
欺罪嫌，而不另為無罪之諭知，此乃原審取捨證據及證據證明力判斷之審判職權，自
不得任意指摘其為違法。至被告共積欠多少債務？有無和解，和解條件已否履行？均
與判斷其有無行使偽造私文書及詐欺罪之待證事項無關，不具調查之必要性，原審未
予調查，尤無應於審判期日調查之證據未予調查之違法可言。至於刑之量定及緩刑之
宣告，係實體法上賦予法院得為自由裁量之事項，倘其未有逾越法律所規定之範圍，
或濫用其權限，即不得任意指摘為違法，以為第三審上訴之理由。原判決審酌被告冒
標會款不多，量處有期徒刑一年。又以其前未曾受有期徒刑以上刑之宣告，因一時失
慮而犯罪，犯後已有悔意，並與告訴人達成和解，經此罪刑之宣告，當知警惕而無再
犯之虞，認其所宣告之刑以暫不執行為當，併予宣告緩刑四年，以啟自新，並未逾越
法律所規定之範圍，或濫用其權限，尤不得指摘為違法。上訴意旨置原判決上開明確
論斷於不顧，對原審採證、認事、量刑審判職權之行使，任憑己見，再事爭執，漫指
原判決違法。然其所指摘者均為單純事實上之爭辯，要非適法之第三審上訴理由。
據上論結，應依刑事訴訟法第三百九十五條前段，判決如主文。
中      華      民      國    九十二    年      三      月     二十七   日
                              最高法院刑事第四庭
                                  審判長法官  紀  俊  乾
                                        法官  黃  正  興
                                        法官  劉  介  民
                                        法官  陳  東  誥
                                        法官  洪  明  輝
      右正本證明與原本無異
                                              書  記  官
中      華      民      國    九十二    年      三      月    三十一    日


司法院資訊處製作；財團法人民間司法改革基金會備份。
